【裁判字號】    99,重訴,46
【裁判日期】    991129
【裁判案由】    損害賠償
【裁判全文】
臺灣基隆地方法院民事判決              99年度重訴字第46號
原        告  林榮雄
兼法定代理人  林簡月娥
原      告    林永寬
              林曉婷
兼  上二人
訴訟代理人    林永裕
被      告    周庭毅
上列當事人間請求侵權行為經原告於本院98年度交易字第111 號
過失重傷害案件提起附帶民事訴訟，經本院刑事庭以99年度交重
附民字第1 號裁定移送前來，本院判決如下：
    主      文
原告之訴及假執行之聲請均駁回。
訴訟費用由原告負擔。
    事實及理由
一、按原告之訴，依其所訴之事實，在法律上顯無理由者，法院
    得不經言詞辯論，逕以判決駁回之，民事訴訟法第249 條第
    2 項定有明文。又所謂原告之訴，依其所述之事實，在法律
    上顯無理由者，係指依原告於訴狀內記載之事實觀之，在法
    律上顯然不能獲得勝訴之判決者而言，此有最高法院62年臺
    上字第845 號判例意旨可資參照。再者，原告之訴顯無理由
    者，雖已為辯論仍得依民事訴訟法第249 條第2 項之規定辦
    理，否則如原告之訴，確已具有該條規定之情形，僅因未及
    時發見，而定期辯論，即謂無該條規定之適用，勢將徒增訟
    累，毫無實益，亦有司法院民事廳82年7 月23日（82）廳民
    1 字第13700 號研究意見可參。
二、原告主張：
（一）被告周庭毅為行政院海岸巡防署海岸巡防總局北部地區巡
      防局二一岸巡大隊（下稱二一岸巡大隊）之上士士官，負
      責海岸巡防工作。於民國97年10月23日上午7 點45分許，
      駕駛車號9503-HE 公務車沿基隆市○○區○○道路由基隆
      往萬里方向行駛以執行公務，行經縣市○○○○道，因疏
      於減速慢行，而撞及被告林榮雄所騎乘車牌號碼K7E-680
      號重型機車，致原告林榮雄受有嚴重頭部外傷併多處腦內
      出血及腦水腫、左側肋骨骨折、左側腎臟撕裂傷、左側內
      踝骨折，迄今仍昏迷，而呈植物人狀態，爰依據民法第
      184 條第1 項前段、第193 條第1 項、第195 條第1 項規
      定，請求被告賠償原告林榮雄新台幣（下同）10,654,126
      元（含財產上損害5,049,675 元、非財產上損害
      3,000,000 元）；並依民法第195 條第3 項規定，請求被
      告賠償原告林榮雄之妻林簡月娥2,000,000 元、賠償原告
      林榮雄之子林永寬、林曉婷、林永裕各500,000 元之非財
      產損害等語，並聲明：(1)被告應給付原告林榮雄
      10,654,126元，及自起訴狀繕本送達翌日起至清償日止按
      年息5%計算之利息；(2)被告應給付原告林簡月娥
      2,000,000 元，及自起訴狀繕本送達翌日起至清償日止按
      年息5%計算之利息；(3)被告應給付原告林永寬、林曉婷、
      林永裕各500,000 元，及均自起訴狀繕本送達翌日起至清
      償日止按年息5%計算之利息；(4)願供擔保，請准宣告假執
      行。
三、被告周庭毅對其為行政院海岸巡防署海岸巡防總局北部地區
    巡防局二一岸巡大隊之上士士官，負責海岸巡防工作，且於
    上開時、地執行公務時於駕駛公務車時因駕車之過失，撞擊
    原告林榮雄所騎乘之重型機車，致原告林榮雄受有嚴重頭部
    外傷併多處腦內出血及腦水腫、左側肋骨骨折、左側腎臟撕
    裂傷、左側內踝骨折，迄今仍昏迷，而呈植物人狀態等節並
    不爭執，惟辯稱：原告已向臺灣桃園地方法院就同一事實提
    起國家賠償，現由該院以99年度國字第5 號審理中，原告不
    得就同一事件為相同請求，且認原告所請求之非財產損害數
    額過高，並非合理等語置辯。並聲明：原告之訴駁回。
四、經查：
  (一)按國家賠償法所稱公務員者，謂依法令從事於公務之人員。
    公務員於執行職務行使公權力時，因故意或過失不法侵害人
    民自由或權利者，國家應負損害賠償責任。又公務員因故意
    違背對於第三人應執行之職務，致第三人之權利受損害者，
    負賠償責任，其因過失者，以被害人不能依他項方法受賠償
    時為限，負其責任。國家賠償法第2 條第1 項、第2 項前段
    、民法第186 條第1 項分別定有明文。次按公務員於執行職
    務行使公權力時，因過失不法侵害人民自由或權利者，有請
    求權人僅得依國家賠償法之規定，向賠償義務機關請求損害
    賠償，不得依民法第186 條第1 項規定，向該有過失之公務
    員請求損害賠償。如原告逕向該有過失之公務員提起損害賠
    償之訴，得依民事訴訟法第249 條第2 項規定，認其訴顯無
    理由，逕以判決駁回之（見法院辦理國家賠償事件應行注意
    事項第7 點）；又按公務員於執行職務行使公權力時，因故
    意或過失不法侵害人民自由或權利者，除其他法律有特別規
    定外，祇能依據國家賠償法之規定向國家請求賠償，要不能
    依民法侵權行為之規定向國家請求賠償，此參憲法第24條之
    規定自明（最高法院71年2 月16日71年度第3 次民事庭會議
    決議、同院71年度台上字第448 號、72年度台上字第1897號
    、85年度台上字第1556號判決意旨參照）。
  (二)本件原告主張被告周庭毅係被告行政院海岸巡防署海岸巡防
    總局北部地區巡防局二一岸巡大隊之上士，於駕駛公務車執
    行公務時，因駕車之過失導致上開車禍之發生，而執行職務
    行使公權力行為之範疇於解釋上，以社會通念作客觀之觀察
    ，凡屬於該公務員職務權限範圍內之行為，均應包括在內，
    則不僅包括公務員履行其職務或與履行職務有直接及內在關
    聯性之行為，尚包括因履行職務之時間或處所有關之行為。
    而被告周庭毅於上開時、地駕駛公務車，係因執行專案緝毒
    跟監、查緝任務完畢，欲返回二一岸巡大隊，此經本院98年
    度交易字第111 號刑事案件認定在案，並有該案判決附卷可
    稽，是其駕駛公務車發生車禍事故，堪認係執行職務行使公
    權力之所造成。揆諸前揭說明，被告周庭毅既係依法令從事
    於公務之人員，且於執行職務行使公權力時，因過失而不法
    侵害人民之權利，被害人即應循國家賠償法所規定之程序請
    求國家賠償，原告依民法侵權行為規定向被告周庭毅請求損
    害賠償，即屬與有法有違。
五、綜上所述，本件依據原告主張之事實及揆諸前開法令之規定
    ，自不得認原告之起訴為合法，且足認顯無理由，爰經言詞
    辯論後，判決駁回原告之訴。而原告之訴既經駁回，則其假
    執行之聲請亦失所依附，應併駁回之。
六、依民事訴訟法第249 條第1 項第6 款、第2 項、第78條，判
    決如主文。
中    華    民    國    99    年    11    月    29    日
                  民事庭法  官  周霙蘭
以上正本係照原本作成。
對於本件判決如有不服，應於收受送達後20日內向本院提出上訴
書狀，敘述上訴之理由，上訴於臺灣高等法院，並按他造當事人
之人數附具繕本。
中    華    民    國    99    年    11    月    29    日
                        書記官  王毓嫻

司法院資訊處製作；財團法人民間司法改革基金會備份。
